臺灣高等法院民事裁定　　　　　　　　　96年度抗字第2059號
抗　告　人　甲○○
抗告人因與相對人乙○○間損害賠償之假扣押事件，對於中華民
國96年9月26日臺灣臺北地方法院96年度全字第67號裁定提起抗
告，本院裁定如下：
    主  文
原裁定廢棄。
相對人於原法院之聲請駁回。
聲請及抗告費用新台幣貳仟元均由相對人負擔。
    理  由
一、本件抗告意旨略以：相對人就假扣押原因未為任何之釋明，
    原裁定准其假扣押之聲請，顯屬不當。又相對人提起之刑事
    妨害名譽告訴業經台北地檢署以96年度偵字第8365號為不起
    訴處分在案，是其民事損害賠償請求即失所附麗。況伊現為
    源柏興業股份有限公司之負責人，公司營運正常，與銀行往
    來繳息亦屬正常，並無脫產之虞。爰請求廢棄原裁定，並駁
    回相對人在原法院之聲請等語。
二、按債權人就金錢請求或得易為金錢請求之請求，欲保全強制
    執行者，得聲請假扣押；假扣押非有日後不能強制執行或甚
    難執行之虞者，不得為之；請求及假扣押之原因應釋明之；
    前項釋明如有不足，而債權人陳明願供擔保或法院認為適當
    者，法院得定相當之擔保，命供擔保後為假扣押，民事訴訟
    法第522條第1項、第523條第1項、第526條第1項、第2項分
    別定有明文。又釋明事實上之主張者，得用可使法院信其主
    張為真實之一切證據。但依證據之性質不能即時調查者，不
    在此限，民事訴訟法第284條亦定有明文。是假扣押制度係
    為保全強制執行而設，故凡假扣押之聲請，必須有將來不能
    執行或執行困難之虞，始得為之。所謂不能強制執行，如債
    務人浪費財產，增加負擔，或就其財產為不利益之處分，將
    成為無資力之情形等是；所謂恐難執行，如債務人將移住遠
    方或逃匿是也。若債權人就其請求及假扣押之原因未予釋明
    ，法院尚且不得命供擔保後為假扣押，遑論為准免供擔保之
    假扣押裁定。又當事人於釋明其事實上之主張時，應同時提
    出可供法院得隨時進行調查之證據，如未同時提出，法院亦
    無限期命其補正之必要（最高法院19年抗字第232號判例、
    同院75年度台抗字第453號裁定意旨及同院94年度台抗字第6
    65號裁定意旨參照）。
三、查相對人於原法院僅主張：「近聞債務人（即抗告人）正將
    所有財產搬遷隱匿，日後有不能強制執行或甚難執行之虞，
    聲請人（即相對人）為保全將來強制執行，願提供擔保以代
    釋明，依民事訴訟法第522條規定，請准提供擔保，裁定就
    債務人所有財產於新台幣（下同）100萬元之範圍內予以假
    扣押」，對於請求之原因及假扣押之原因，全然未予釋明，
    有相對人之假扣押聲請狀附卷可稽（見原法院卷4頁），是
    原法院遽認相對人於所述假扣押之原因，雖未能盡釋明之責
    ，惟既陳明願供擔以代釋明，是其釋明之欠缺，擔保足以補
    之，乃裁定准其聲請，已有可議。雖相對人於本院答辯：抗
    告人惡質人格，信用與財務狀況皆不佳，並頃聞有脫產之行
    為云云，有相對人於本院之答辯狀附卷可參，然對於抗告人
    有何逃匿、脫產，致相對人日後有不能強制執行或甚難執行
    之虞之情事，則未據相對人提出其他能即時調查之證據，自
    難認相對人已提出可使法院信其主張為真實之假扣押原因證
    據，難謂已盡釋明之責，亦不得以其願供擔保而補其不足。
    是原裁定准許相對人之聲請，尚嫌速斷，究有未合。抗告人
    執前開意旨，指摘原裁定不當，求予廢棄，非無理由，爰裁
    定如主文。
中　　華　　民　　國　　96　　年　　12　　月　　25　　日
                  民事第十六庭
                        審判長 法　官 沈方維
　　　　　　　　　　　　　　   法　官 湯美玉
　　　　　　　　　　　　　　   法　官 王淇梓
正本係照原本作成。
不得再抗告。
中　　華　　民　　國　　96　　年　　12　　月　　26　　日
　　　　　　　　　　　　　　　 書記官 吳碧玲
